臺灣臺中地方法院民事裁定
110年度訴字第3130號
原      告  齊心怡  


被      告  蔡漢俞  
上列當事人間請求損害賠償等事件，本院裁定如下：
    主    文
本件移送臺灣雲林地方法院。
    理    由
一、按訴訟之全部或一部，法院認為無管轄權者，依原告聲請或
    依職權以裁定移送其管轄法院，民事訴訟法第28條第1項定
    有明文。次按訴訟，由被告住所地之法院管轄，民事訴訟法
    第1條第1項前段亦有明定，而該條立法意旨當係防止原告濫
    訴，保護被告應訴之利益，即學說上所謂「以原就被」原則
    。但法律為謀訴訟程序進行之便利，並兼顧原告之利益，例
    外規定有特別審判籍。又按民事訴訟法第15條第1項所指「
    因侵權行為涉訟者」，固包括本於侵權行為所生之損害賠償
    訴訟，且所謂「行為地」，凡為一部實行行為或其一部行為
    結果發生之地皆屬之，即除實行行為地外，結果發生地亦包
    括在內（最高法院56年度台抗字第369號裁判意旨參照），
    惟參諸民事訴訟法第15條之立法理由謂：「查民訴律第27條
    理由謂不法行為，乃因故意或過失侵害他人權利之行為地。
    不法行為地，係指實行不法行為之地而言，抑係指發生不法
    行為結果之地而言，學說不一，然在實行不法行為之地，證
    明其有不法行為，較在發生不法行為結果之地為易，故本條
    以行為地定審判衙門之管轄」，足徵立法當時對於因侵權行
    為涉訟者，係採以侵權行為地而非侵權結果地之法院為管轄
    法院，亦即就侵權行為之「行為地」傾向指「實行不法行為
    地」，不及於「發生不法行為之結果地」。另民事訴訟法第
    15條立法時，媒體或網路尚不發達，而今日科技日趨發達，
    媒體及網路傳播工具無遠弗屆，若寬認至媒體傳播或網路主
    機、網路傳播可到達之處均屬侵權行為結果地，有過度擴張
    解釋結果發生地之虞，喪失民事訴訟法對於管轄權所採取之
    保障被告應訴便利、證據獲取之任意性等原則而為土地管轄
    規定之目的，使被告對於未來將應訴之法院無預見可能性致
    造成極大不便。是最高法院上開裁判載示「其一部行為結果
    發生之地」，自宜採限縮解釋，應以網路侵權行為與法院管
    轄之地域間有特殊性，始足認定該地域屬上揭民事訴訟法第
    15條第1項規定所稱之網路侵權行為地而有管轄權，倘原告
    主張之侵權行為與起訴法院管轄區域無上開特殊性可言，該
    法院除仍適用其他特別審判籍之規定而有管轄權外，即應回
    歸民事訴訟法第1條至第2條普通審判籍之規定為法院管轄權
    認定，以免原告任意創設對自己有利管轄權，藉以規避民事
    訴訟法管轄制度之目的，方符立法原意，並避免一造濫訴致
    令他造遠赴法院苛受應訴負擔之弊。
二、經查，本件原告起訴主張被告於「歡迎來到酸民與廢物最不
    喜歡的美貓帥狗」臉書社團，以其所使用之暱稱「Zhong Mi
    ng Zou」發表言論謾罵原告，並在上開臉書社團名稱變更為
    「黑天鵝與貓」後，仍持續以不實言論誹謗原告，嚴重侵害
    原告之人格權，而依侵權行為之法律關係請求被告負損害賠
    償責任。然就侵權行為結果發生地之事實，僅泛言其係於臺
    中市東區住家得知上情，揆諸前揭說明，自不因網際網路為
    侵權行為媒介，具無遠弗屆之特性，而認任何法院對於網路
    侵權行為事件均有管轄權，且原告並未說明本院與原告主張
    之侵權行為有何特殊性，故原告主張本件訴訟本院有管轄權
    ，難謂有據。本院審酌被告住所地在雲林縣虎尾鎮，依民事
    訴訟法第1條第1項前段之規定，自應由臺灣雲林地方法院管
    轄，並被告已具狀提出管轄權抗辯，是本院爰依職權將本件
    移送於有管轄權之法院即臺灣雲林地方法院，以利被告應訴
    。
三、依民事訴訟法第28條第1項，裁定如主文。
中　　華　　民　　國　　111 　年　　1 　　月　　24　　日
                  民事第二庭    法  官　吳怡嫺
以上正本係照原本作成。
如不服本裁定應於送達後10日內向本院提出抗告狀，並繳納抗告
費新臺幣1000元。
中　　華　　民　　國　　111 　年　　1 　　月　　25　　日
                                書記官　林佩倫